臺灣臺南地方法院刑事判決
111年度訴字第771號
公  訴  人  臺灣臺南地方檢察署檢察官
被      告  陳弘軒


上列被告因偽造文書等案件，經檢察官提起公訴（111年度偵字
第5438號），被告於本院準備程序中就被訴事實為有罪之陳述，
經本院合議庭裁定由受命法官獨任進行簡式審判程序，判決如下
： 
    主  文
陳弘軒犯背信罪，處有期徒刑捌月；又犯行使偽造私文書罪，處
有期徒刑拾月，應執行有期徒刑壹年，緩刑伍年，並應履行如附
件一調解筆錄所示之給付內容。
未扣案龍巖公司轉讓登記記錄欄內「乙方確認欄」所示之「侯志
聲」簽名伍枚均沒收。
    事實及理由
一、被告陳弘軒所犯係死刑、無期徒刑、最輕本刑為3年以上有
    期徒刑以外之罪，其於準備程序中就前揭被訴事實為有罪之
     陳述，經受命法官告知簡式審判程序之旨，並聽取其與公
    訴 人之意見後，本院合議庭裁定由受命法官獨任進行審判
    程序 ，合先敘明。 
二、本件犯罪事實及證據，除於：㈠起訴書犯罪事實欄第9行原記
    載「即以新臺幣10萬元之代價」部分，更正為「即於101年1
    2月10日前某日以新臺幣10萬元之代價」；㈡起訴書犯罪事實
    欄第13行原記載「自行於網路上列印龍巖公司轉讓登記之相
    關文件」後補充「於109年7、8月間某日」；㈢證據部分補充
    「被告陳弘軒於本院之自白」外，餘均引用附件二檢察官起
    訴書之記載。
三、被告陳弘軒行為後，刑法第342條第1項業於民國103年6月18
    日經總統修正公布，並自同年月20日生效施行。修正前之刑
    法第342條第1項規定：「為他人處理事務，意圖為自己或第
    三人不法之利益，或損害本人之利益，而為違背其任務之行
    為，致生損害於本人之財產或其他利益者，處5年以下有期
    徒刑、拘役或科或併科1千元（罰金部分業經刑法施行法第1
    條之1第2項前段提高30倍為新臺幣3萬元）以下罰金。」，
    修正後該項規定：「為他人處理事務，意圖為自己或第三人
    不法之利益，或損害本人之利益，而為違背其任務之行為，
    致生損害於本人之財產或其他利益者，處5 年以下有期徒刑
    、拘役或科或併科50萬元以下罰金。」。經比較新舊法之結
    果，修正後刑法第342條第1項背信罪之罰金刑刑度上限由銀
    元1千元（即新臺幣3萬元）提高為新臺幣50萬元，自以修正
    前刑法第342條第1項之規定較有利於被告，是依刑法第2條
    第1項前段規定，本案應適用被告行為時即修正前刑法第342
    條第1項之規定論處。
四、核被告陳弘軒所為，係犯刑法第216條、第210條之行使偽造
    私文書罪及修正前刑法第342條第1項之背信罪。被告在龍巖
    公司轉讓文件之轉讓登記記錄欄內「乙方確認欄」偽造「侯
    志聲」之署名係偽造私文書之部分行為；又其偽造私文書之
    低度行為為行使偽造私文書之高度行為所吸收，均不另論罪
    。被告所犯上開背信罪及行使偽造私文書罪間，行為互殊，
    犯罪構成要件不同，應予分論併罰。
五、爰審酌被告陳弘軒受陳玉敏之委託，處理其向龍巖公司購買
    之骨灰室轉換方案及嗣後之出售事宜，本應善盡受託之職維
    護委任人之權利，被告竟因缺錢花用，不思以正當途徑取得
    金錢，竟然未將陳玉敏骨灰室辦理轉換以及出售，逕以10萬
    元之低價，擅自處分骨灰室之權狀予姓名不詳之人，甚且在
    龍巖公司轉讓文件之轉讓登記記錄欄內「乙方確認欄」偽造
    「侯志聲」之署名，意圖掩飾犯行；於偵查中否認犯行，嗣
    於本院審理時坦承犯行；與告訴人達成和解，願意分期給付
    賠償告訴人230萬元，告訴人表示若取得賠償金額後願意原
    諒告訴人，有調解筆錄在卷可考（本院卷第107頁），堪認
    被告已有悔意；暨被告之犯罪動機、於本院審理時自陳之學
    識、經歷、家庭生活及經濟狀況，併參考告訴人及檢察官對
    量刑之意見等一切情狀，分別量處如主文所示之刑，並定其
    應執行之刑。
六、又查被告陳弘軒前未曾受有期徒刑以上刑之宣告，有臺灣高
    等法院被告前案紀錄表一份附卷可查，其已知所悔悟，而與
    告訴人和解，業如前述，其經此偵審教訓，應知警惕諒無再
    犯之虞，參酌前開告訴人於本院調解時表示願於被告依調解
    條件履行時給予被告緩刑機會之意見，本院認本件宣告之刑
    以暫不執行為適當，爰依刑法第74條第1項第1款、第2項第3
    款之規定，併予諭知緩刑5年，並於緩刑期間內，課予其如
    附件一調解筆錄所示給付條件之負擔。
七、沒收：
　(一)被告陳弘軒將陳玉敏所有之骨灰室使用權狀交付真實姓名
      不詳之人，獲得10萬元現金，此為被告本件犯罪所得,然
      被告既與告訴人陳慶文調解成立，約定分期賠償，其調解
      內容已達到沒收制度剝奪犯罪所得之立法目的，如在本案
      仍諭知沒收犯罪所得，將使其承受過度之不利益，顯屬過
      苛，依刑法第38條之2第2項之規定，爰不予宣告沒收，附
      此敘明。
　(二)未扣案之本案龍巖公司轉讓文件為被告供本案犯行所用之
      物，經被告向陳慶文提出行使而交付之，則該文件已非被
      告所有，復非屬違禁物，固不予宣告沒收，惟其上「乙方
      確認欄」偽造「侯志聲」之署名共5枚，為偽造之署押，
      應依刑法第219條之規定諭知沒收。
據上論斷，應依刑事訴訟法第299條第1項前段、第273條之1第1
項、第310條之2、第454條第2項，刑法第216條、第210條、第21
9條、第342條第1項(修正前)、第51條第5款、第74條第1項第1款
、第2項第3款、第219條，判決如主文。
本案經檢察官王鈺玟提起公訴，檢察官白覲毓到庭執行職務。
中　　華　　民　　國　　111 　年　　11　　月　　9 　　日
　　　　　　　　　刑事第十二庭  法　官　莊玉熙
以上正本證明與原本無異
如不服本判決應於收受本判後20日內向本院提出上訴書狀，並應
敘述具體理由。其未敘述上訴理由者，應於上訴期間屆滿後20日
內向本院補提理由書狀（均須按他造當事人之人數附繕本）「切
勿逕送上級法院」。
  　　　　　　　　　　　　　　　書記官　陳昱潔
中　　華　　民　　國　　111 　年　　11　　月　　11　　日
附錄本判決論罪科刑法條全文
修正前刑法第342條
為他人處理事務，意圖為自己或第三人不法之利益，或損害本人
之利益，而為違背其任務之行為，致生損害於本人之財產或其他
利益者，處5年以下有期徒刑、拘役或科或併科1千元以下罰金。
前項之未遂犯罰之。

刑法第210條：
偽造、變造私文書，足以生損害於公眾或他人者，處5 年以下有
期徒刑。
刑法第216條：
行使第210 條至第215 條之文書者，依偽造、變造文書或登載不
實事項或使登載不實事項之規定處斷。
附件一：
陳弘軒願給付陳慶文新臺幣230萬元。給付方法如下：
自民國112年6月30日起至全部清償完畢止，按每六個月於該月(
即每年六月及十二月)三十日前(含當日)各給付新臺幣30萬元(最
後一期金額為新臺幣20萬元)，如有一期未按時履行視為全部到
期。
　　


附件二：
         臺灣臺南地方檢察署檢察官起訴書
                                     111年度偵字第5438號
　　被　　　告　陳弘軒　男　33歲（民國00年0月0日生）
　　　　　　　　　　　　住○○市○○區○○路0段00巷00號3
　　　　　　　　　　　　　樓
　　　　　　　　　　　　國民身分證統一編號：Z000000000號
　　選任辯護人　謝憲愷律師
　　選任辯護人　葉展辰律師
　　選任辯護人　陳孟暄律師
上列被告因背信等案件，業經偵查終結，認應提起公訴，茲將犯
罪事實及證據並所犯法條分敘如下：
　　　　犯罪事實
一、陳弘軒前為龍巖股份有限公司(下稱龍巖公司)之員工，緣陳
    玉敏(已歿)前於民國84年間向龍巖公司購買15個真龍殿骨灰
    室，後於100年間，在陳弘軒之推薦下購入1個璽悅典雅型個
    人骨灰室及4份圓滿買賣契約書(生前契約)，陳弘軒並稱可
    協助陳玉敏將上開84年間購入之15個骨灰室轉換方案，並可
    代為出售，陳玉敏因而將上開16個骨灰室及4份生前契約之
    使用權狀交予陳弘軒保管，並委託陳弘軒代為轉換及出售，
    詎陳弘軒事後竟意圖為自己不法之利益，基於背信之犯意，
    未依陳玉敏之委託將上開15個骨灰室轉換方案，即以新臺幣
    10萬元之代價，將陳玉敏上開所有使用權狀交付真實姓名年
    籍不詳之人。後陳玉敏於109年6月30日逝世，因陳玉敏之父
    親陳慶文詢問前開陳玉敏之骨灰室、生前契約繼承相關事宜
    ，陳弘軒擔心東窗事發，竟又基於偽造文書之犯意，自行於
    網路上列印龍巖公司轉讓登記之相關文件，並偽造「侯志聲
    」之簽名於轉讓登記記錄欄「乙方確認」之欄位，虛構龍巖
    公司業已確認該轉讓行為，並寄送該文書予陳慶文，藉此取
    得陳慶文之信任，嗣因陳慶文多次催討均未獲處理，始知悉
    上情。
二、案經陳慶文訴請偵辦。
　　　　　　證據並所犯法條
一、證據清單
編號 證據名稱 待證事實 1 被告陳弘軒於偵查中之供述 1、坦承受陳玉敏之託轉換契約，惟根本未依約轉換，即將陳玉敏交付之使用權狀以10萬元售出之事實。 2、坦承因禁不住告訴人陳慶文之詢問，偽造轉讓登記記錄欄等文件博取告訴人之信任之事實。 2 證人即告訴人陳慶文於偵查中之證述 陳玉敏向被告陳弘軒購買靈骨塔及生前契約，並將使用權狀交由被告保管之事實。 3 龍巖公司110年1月29日龍(110)總字第0037號、110年3月11日龍(110)總字第0091號、110年5月14日龍(110)總字第0247號、110年7月20日龍(110)總字第364號、111年2月11日龍(111)總字第0080號函覆之相關資料 陳玉敏名下所有龍巖公司之契約編號、商品品名、權狀編號、數量、單價、取得方式、狀態、商變後契約編號、商變後商品品名、商變後權狀編號、使用人等。 4 告訴人提供之LINE對話紀錄、被告偽造之轉讓登記記錄欄文件 被告為拖延並博取告訴人之信任，偽造龍巖公司之轉讓登記記錄欄等文件之事實。 
二、刑法處罰行使偽造私文書罪之主旨，重在保護文書公共之信
    用，非僅保護制作名義人之利益，故所偽造之文書，如足以
    生損害於公眾或他人，其罪即應成立，不問實際上有無制作
    名義人其人，縱令制作文書名義人係屬架空虛造，亦無妨於
    本罪之成立。換言之，行為人明知無製作權而冒用製作人之
    名義製作文書，即該當刑法偽造私文書之罪責，縱行為人不
    確定有無製作名義人存在，而仍擅以製作人名義製作文書，
    因對文書之公眾信用及文書所載之製作名義人權益構成侵害
    ，自亦該當偽造私文書罪責。核被告所為，係犯刑法第342
    條第1項之背信及同法第216條、第210條之行使偽造私文書
    罪嫌。被告偽簽「侯志聲」之署名係偽造私文書之階段行為
    ，又被告偽造私文書後持以行使，偽造之低度行為為行使之
    高度行為所吸收，均不另論罪。被告所犯前開背信及行使偽
    造私文書罪二罪，犯意各別，行為互殊，請予分論併罰。
三、依刑事訴訟法第251條第1項提起公訴。
　  此　致
臺灣臺南地方法院
中　　華　　民　　國　 111　　年　　6 　　月　　1 　　日
　　　　　　　　　　　　　    檢察官  王鈺玟
本件證明與原本無異
中　　華　　民　　國　 111　　年　　6 　　月　　13　　日
                              書記官  李姵穎